臺灣臺南地方法院民事判決　　　　　　　99年度訴字第1498號
原　　　告　王炳煌
　　　　　　林淑霞
共　　　同
訴訟代理人　王盛鐸律師
複　代理人　王建強律師
被　　　告　王世郎
　　　　　　吉翔起重工程有限公司
上　一　人
法定代理人　王美雪
共　　　同
訴訟代理人　莊士賢
上列當事人間請求侵權行為損害賠償事件，經本院於民國100年
3月8日言詞辯論終結，判決如下：
    主      文
被告應連帶給付原告王炳煌新臺幣壹拾貳萬壹仟柒佰零柒元，及
被告王世郎自民國九十九年十月十八日起、被告吉翔起重工程有
限公司自民國九十九年十月七日起，均至清償日止，按週年利率
百分之五計算利息。
被告應連帶給付原告林淑霞新臺幣壹拾肆萬零伍佰零元，及自
民國一百年一月六日起至清償日止，按週年利率百分之五計算利
息。
原告其餘之訴駁回。
訴訟費用由被告連帶負擔十分之四，原告王炳煌負擔十分之三，
餘由原告林淑霞負擔。
本判決原告勝訴部分得假執行，被告如以新臺幣壹拾貳萬壹仟柒
佰零柒元、壹拾肆萬零伍佰零元分別為原告王炳煌、林淑霞預
供擔保後，得免為假執行。
原告其餘假執行之聲請駁回。
    事實及理由
壹、程序方面
  (一)被告均經合法通知，無正當理由，未於言詞辯論期日到場，
    均核無民事訴訟法第386條所列各款情形，爰依原告之聲請
    ，由其一造辯論而為判決。
  (二)按訴狀送達後，原告不得將原訴變更或追加他訴。但擴張或
    減縮應受判決事項之聲明者，不在此限，民事訴訟法第255
    條第1項第2款分別定有明文。本件原告於起訴時聲明第2項
    原為：「被告應給付原告林淑霞新臺幣（下同）481,571元
    ，及自起訴狀繕本送達翌日起至清償日止按週年利率5％計
    算之利息」，嗣於民國100年1月5日、100年2月9日、100年3
    月8日分別變更聲明，變更後聲明為「被告應給付481,571元
    ，及自100年1月6日起至清償日止按週年利率5％計算之利息
    」，核屬訴之聲明之擴張，揆諸前揭規定，應予准許，合先
    敘明。
貳、實體事項
一、原告主張：
  (一)被告王世郎為吊車司機，受雇於被告吉翔起重工程有限公司
    （下稱吉翔公司），於98年11月8日下午，駕駛吊車沿臺南
    市七股區鹽埕里173甲線公路由北往南方向行駛，於同日下
    午1時50分許，行經該道路與縣176線公路交岔路口時，本應
    注意後車與前車之間應保持隨時可以煞停之距離；汽車行駛
    時，駕駛人應注意車前狀況，並隨時採取必要之安全措施，
    而依當時之天候晴朗、日間自然光線、道路乾燥無缺陷及無
    障礙物、視距良好等情形，並無不能注意之情事，竟疏於注
    意及此，適有原告王炳煌駕駛車牌號碼JO-6766號自用小貨
    車（下稱系爭小貨車），搭載原告林淑霞在前方同向行進，
    並因車行方向燈號轉換為紅燈而煞車減速，被告王世郎見狀
    閃煞不及而自後追撞原告王炳煌所駕駛之系爭小貨車，致受
    有右膝、右小腿、左手及頸肩部多處挫傷等之傷害；原告林
    淑霞則受有右肩挫傷、扭傷、背部挫傷、兩側膝蓋挫傷、血
    腫等之傷害。被告王世郎經判處有期徒刑3月確定。
  (二)原告因被告王世郎之過失而發生系爭車禍致受有上開傷害，
    被告王世郎對本件車禍肇事應負全部過失責任，且原告二人
    所受身體、財產及精神上損害，與被告王世郎之過失行為有
    相當因果關係，被告王世郎自應賠償原告因本件車禍所受損
    害。又被告王世郎係受雇於被告吉翔公司擔任吊車司機，肇
    事時被告王世郎正駕駛被告吉翔公司之吊車執行職務中，則
    被告吉翔公司就被告王世郎執行職務時，對原告二人侵權所
    生損害，亦應與被告王世郎負連帶賠償責任。
  (三)原告爰依民法第184條第1項前段、第188條第1項前段、第
    191條之2、第193條第1項及第195條第1項前段等規定向被告
    連帶請求以下賠償：
  1.醫療費用：
  (1)原告王炳煌部分共1,080元：原告王炳煌因本件車禍受傷而
    送往佳里醫療社團法人佳里醫院（下稱佳里醫院）急診，嗣
    後亦於該院門診，共支出醫療費用1,080元。
  (2)原告林淑霞部分共8,663元：原告林淑霞因本件車禍受傷而
    送往佳里醫院急診，嗣後亦於該院門診，共支出醫療費用
    1,063元。出院後，轉往順泰中醫診所繼續追蹤診療、復健
    ，共支出3,600元。原告林淑霞於車禍後受傷痛之苦，因此
    併發焦慮、失眠等症狀，因而前往十二佃診所就醫，共支出
    300元。另因系爭車禍所留下之後遺症，於99年12月間多次
    前往順泰中醫診所就診，此部分支出3,700元，合計上開醫
    療費用共支出8,663元【計算式：1,063＋3,600＋300＋
    3,700＝8,663（元）】。
  2.原告王炳煌所有之系爭小貨車修理費用及車內財物損害共
    111, 860元：依民法第196條規定及實務見解，系爭小貨車
    因本件車禍嚴重毀損，而置於車內之全新皮包25件、整理箱
    3件、鐵梯、收音機及業務用大型遮陽傘等財物均因毀損致
    不堪使用。經估價後，系爭小貨車之修復費用為84,800元；
    上開皮包總價為14,750元【計算式：590（元）25（件）
    ＝14, 750（元）】、整理箱為1,050元【計算式：350（元
    ）3（件）＝1,050（元）】、鐵梯1,200元、收音機1,000
    元及業務用大型陽傘9,060元，共計111,860元【計算式：
    84,800＋14,750＋1,050＋1,200＋1, 000＋9,060＝111,860
    （元）】。
  3.因車禍受傷不能工作之收入損失各為76,608元：
    原告共同在市場擺攤販賣皮包為業，自98年11月8日車禍受
    傷後，原告王炳煌有半個月右腿腫脹不良於行，原告林淑霞
    則因上開傷勢需治療復健，迄99年3月25日止原告才恢復營
    業，此期間所受無法營業之損失，自應由被告等人負連帶賠
    償責任。由於原告在市場擺攤販售皮包無所得稅申報資料可
    作為求償依據，爰以我國勞工基本工資即行政院勞委會96年
    6 月22日勞動2字第0960130576號令修正發布之基本工資每
    月17,280元（即1日576元）計算，自98年11月8日起至99年3
    月25日止，共4個月又13日不能營業所受之損失各為76,608
    元【計算式：17,280（元）4（月）＋17,2803013（
    日）＝76,608（元）】。
  4.慰撫金：
  (1)原告王炳煌為200,000元：
    原告王炳煌因系爭傷害至佳里醫院急診、住院、門診治療，
    系爭傷害造成身體及精神上之痛苦，對日常生活起居及工作
    能力均產生一定程度之影響，爰請求精神上之慰撫金
    200,000 元。
  (2)原告林淑霞為400,000元：
    原告林淑霞則於佳里醫院急診、住院、門診治療後，另行至
    順泰中醫診所追蹤治療及復健，又因傷痛併發焦慮、失眠等
    症狀而至十二佃診所門診取藥，有如前述。因本件車禍所受
    右肩、右臂之挫傷，迄今仍隱隱作痛，無法後伸、上舉，日
    後尚須持續治療，足證系爭傷害必然造成身體及精神上之痛
    苦，對日常生活起居及工作能力均產生一定程度之影響，爰
    依請求被告賠償精神上之慰撫金400,000元等語。
  (四)並聲明：
    1.被告應連帶給付原告王炳煌389,548元，及自起訴狀繕本
      送達被告翌日起至清償日止，按週年利率5％計算之利息
      。
    2.被告應連帶給付原告林淑霞485,271元，及自100年1月6日
      起至清償日止，按週年利率5％計算之利息。
    3.原告願供擔保，請准宣告假執行。
二、被告雖均未於言詞辯論期日到場，惟據之前到庭所為之陳述
    及曾提出之書狀略謂：其對於因被告王世郎過失行為侵害原
    告權利，致使原告受有損害，被告王世郎應負擔全部過失，
    且被告吉翔公司應依民法第188條之規定負連帶侵權行為賠
    償責任，並無意見；對於原告所支出之醫藥費用並不爭執；
    但系爭小貨車修理費用關於零件部分、置於車內之全新皮包
    25件、整理箱3件、鐵梯、收音機及業務用大型遮陽傘等財
    物之損失，則均應依法折舊，始為合理；不能工作之期間應
    以醫院回函為準；慰撫金請求金額過高，應予核減等語置辯
    。併為答辯聲明：原告之訴及其假執行之聲請均駁回；如受
    不利判決，願供擔保請准免予假執行。
三、兩造爭執及不爭執事項：
  (一)不爭執事項
  1.被告王世郎為吊車司機，係從事業務之人，其於98年11月8
    日下午，駕駛吊車沿臺南市七股區鹽埕里173甲線公路由北
    往南方向行駛，於同日下午1時50分許，行經該道路與縣176
    線公路交岔路口時，本應注意後車與前車之間應保持隨時可
    以煞停之距離；汽車行駛時，駕駛人應注意車前狀況，並隨
    時採取必要之安全措施，而依當時之天候晴朗、日間自然光
    線、道路乾燥無缺陷及無障礙物、視距良好等情形，並無不
    能注意之情事，竟疏於注意及此，適有原告王炳煌駕駛系爭
    小貨車，搭載原告林淑霞在前方同向行進，並因車行方向燈
    號轉換為紅燈而煞車減速，被告王世郎見狀閃煞不及而自後
    追撞原告王炳煌所駕駛之自用小貨車，致受有右膝、右小腿
    、左手及頸肩部多處挫傷等之傷害；原告林淑霞則受有右肩
    挫傷、扭傷、背部挫傷、兩側膝蓋挫傷、血腫等之傷害。被
    告王世郎經判處有期徒刑3月確定。
  2.被告王世郎於本件事故發生時，受雇於被告吉翔起重工程有
    限公司，擔任吊車司機。
  3.兩造合意原告王炳煌因本件車禍支出醫療費用以1,080元計
    算；原告林淑霞支出醫療費用以8,663元計算。
  4.兩造合意原告因上開車禍不能工作之損失，原告王炳煌以2,
    880元計算【計算式：576（元）5（日）＝2,880（元）】
    ；原告林淑霞以51,840元計算【計算式：17,280（元）3
    （月）＝51,840（元）】。
  5.原告王炳煌因上開車禍所致皮包、陽傘、收音機、整理箱、
    鐵梯所生之損失金額（經折舊後），兩造合意以13,530元計
    算。
  6.兩造同意本件車禍事故之發生應由被告王世郎負全部過失，
    原告無過失。
  7.原告王炳煌為國中畢業，有汽車1輛，98年財產總額20,000
    元。
  8.原告林淑霞為國中畢業，有不動產8筆，98年財產總額2,149
    ,521元。
  9.被告王世郎為國中畢業，有汽車1輛，98年薪資所得239,600
    元，財產總額200,000元。
    以上事實，並有原告提出之佳里醫療社團法人佳里醫院乙種
    診斷證明書影本2份、臺灣省臺南區車輛行車事故鑑定委員
    會99年5月13日南鑑字第0995901598號函影本1份、佳里醫療
    社團法人佳里醫院收費收據影本6份、順泰中醫診所診斷證
    明書及醫療費用明細收據影本1份、十二佃診所診斷證明書
    影本1份及門診收據影本2份、系爭小貨車內毀損物品照片6
    張、辰洋皮件公司免用統一發票收據影本1份、光陽洋傘企
    業行免用統一發票收據影本1份、順泰中醫診所診斷證明書
    影本1份、順泰中醫診所醫療費用明細收據影本1份及診斷證
    明書影本2份（見99年度營調字第75號卷第13頁至第26頁、
    第29頁、第30頁、本院卷第58頁至第60頁）、本院職權調閱
    之兩造稅務電子閘門財產所得調件明細表1份、臺灣高等法
    院被告前案紀錄表1份、個人基本資料查詢結果1份（見本院
    卷第9頁至第23頁、第29頁、第30頁）等件為證，且經本院
    職權調取99年度交易字第185號過失傷害刑事卷宗全卷核閱
    無誤，堪信為真。
  (二)爭執事項：原告得否請求被告連帶負侵權行為損害賠償責任
    ？數額是否適當？
四、得心證之理由：
  (一)按汽車、機車或其他非依軌道行駛之動力車輛，在使用中加
    損害於他人者，駕駛人應賠償因此所生之損害；又不法侵害
    他人之身體或健康者，對於被害人因此喪失或減少勞動能力
    或增加生活上之需要時，應負損害賠償責任；不法侵害他人
    之身體、健康、名譽、自由、信用、隱私、貞操，或不法侵
    害其他人格法益而情節重大者，被害人雖非財產上之損害，
    亦得請求賠償相當之金額；不法毀損他人之物者，應向被害
    人賠償其物因毀損所減少之價額；負損害賠償責任者，除法
    律另有規定或契約另有訂定外，應回復他方損害發生前之原
    狀；債權人得請求支付回復原狀所必要之費用，以代回復原
    狀；受僱人因執行職務，不法侵害他人之權利者，由僱用人
    與行為人連帶負損害賠償責任，民法第191條之2前段、第
    193條第1項、第195條第1項、第196條、第213條第1項、第3
    項、第188條第1項前段分別定有明文。被告王世郎於執行被
    告吉翔公司所指派吊車司機業務時，因過失與原告發生交通
    事故，導致原告身體各受有如上所述之傷害、原告王炳煌所
    有之上開物品並因而毀壞之事實，已如前述，則被告王世郎
    過失不法侵害原告之權利，與原告所受損害間具相當因果關
    係，且其為被告吉翔公司之受雇人，被告吉翔公司應負雇用
    人之連帶侵權行為責任，是原告依據侵權行為之法律關係，
    請求被告連帶賠償損害，自屬有據。
  (二)茲就原告請求損害賠償之項目及金額是否應予准許，分述如
    下：
  1.醫藥費用部分：
    原告王炳煌、原告林淑霞主張因本件車禍支出醫藥費用各為
    1,080元、8,663元，且為兩造所不爭執，此部分請求，應予
    准許。
  2.系爭小貨車修繕費用及車內財物毀壞之損失部分：
  (1)系爭小貨車修繕費用：
    按依民法第196條請求賠償物被毀損所減少之價額，得以修
    復費用為估定之標準，但以必要者為限（例如：修理材料以
    新品換舊品，應予折舊），有最高法院77年度第9次民事庭
    會議決議(一)可資參照。是物被毀損時因回復原狀得請求之必
    要費用，雖得以修復費用為估定之標準，惟修理材料以新品
    換舊品，仍應予折舊，因此，汽車關於更新零件部分之請求
    ，自應扣除按汽車使用年限計算折舊後之費用。查系爭小貨
    車之修理費用84,800元，其中包括汽車修理工資（含拆裝、
    鈑金）48,100元、材料零件費用36,700元等情，有原告提出
    之鼎泰汽車修配所工作單影本2份等件（見99年度營調字第
    75號卷第27頁、第28頁）在卷足參，則原告王炳煌主張以修
    理費84,800元作為損害賠償之依據時，自應將上開零件折舊
    部分予以扣除始屬合理。又依行政院所頒固定資產耐用年數
    表及固定資產折舊率之規定，超過耐用年數表規定之使用年
    限後僅餘殘價（營利事業所得稅結算申報查核準則第95條第
    9項參照），則系爭小貨車依固定資產耐用年數表所示之耐
    用年數為5年，於使用滿5年後其價額均等於殘價。本件原告
    王炳煌所有之系爭小貨車出廠時間為78年8月，有卷附行車
    執照影本1份（見本院卷第39頁）為憑，於車禍發生即98年1
    1月8日之時，使用時間已逾5年，零件部分應僅餘殘值，是
    被告應連帶賠償原告王炳煌所有之系爭小貨車修復費用以54
    ,217元【36,700（5＋1）＋48,100＝54,217（元，元以下
    四捨五入）】始為合理，原告王炳煌請求被告連帶賠償該部
    分金額，為有理由，逾此部分之請求，即不應准許。
  (2)車內財物毀壞損失：
    原告王炳煌主張其所有之車內皮包、陽傘、收音機、整理箱
    、鐵梯等物品，因本件車禍造成損壞，損失價值共計27,060
    元，經計算折舊後為13,530元，業經兩造不爭執，則原告王
    炳煌此部分之請求，亦應准許。
  3.因車禍受傷不能工作之收入損失部分：
    原告固主張伊等共同在市場擺攤販賣皮包為業，自98年11月
    8 日車禍發生日起至99年3月25日止之期間內，均因受傷無
    法工作，以行政院發布之基本工資每月17,280元計算，原告
    有4個月又13天無法工作，均得向被告請求76,608元等語，
    惟原告王炳煌因本件車禍所受傷害僅需休息3至5天；原告林
    淑霞因本件車禍所受傷害確實影響勞動能力，有3個月時間
    無法工作等情，各有佳里醫療社團法人佳里醫院99年12月16
    日（九九）佳醫字第0990002722號函、順泰中醫診所100年1
    月14日回函等件在卷為證（見本院卷第48頁、第46頁、第66
    頁至第74頁），且於本院審理中，兩造已合意原告王炳煌、
    原告林淑霞因此得向原告請求之不能工作損失分別為2,880
    元、51,840元，是原告王炳煌、原告林淑霞各向被告請求連
    帶賠償2,880元、51,840元，尚屬合理，逾此部分請求，則
    應予駁回。
  4.慰撫金：
    按被害人受有非財產上損害，請求加害人賠償相當金額之慰
    撫金時，法院對於慰撫金之量定，應斟酌實際加害情形、所
    造成之影響、被害人痛苦程度、兩造之身分、地位、經濟情
    形及其他各種狀況，以核定相當之數額（最高法院51年台上
    字第223號、47年台上字第1221號判例意旨可資參照）。查
    原告王炳煌因本件車禍受有右膝、右小腿、左手及頸肩部多
    處挫傷等之傷害；原告林淑霞則受有右肩挫傷、扭傷、背部
    挫傷、兩側膝蓋挫傷、血腫等之傷害，已如前述，其等身心
    必承受相當之痛苦，則原告本於侵權行為之法律關係，請求
    被告賠償非財產上之損失，自屬有據。復查原告王炳煌為國
    中畢業，有汽車1輛、投資2筆，合計98年財產總額為20,000
    元；原告林淑霞國中畢業，有不動產7筆、投資1筆，合計98
    年財產總額為2,149,521元；被告王世郎為國中畢業，98年
    薪資所得239,600元，名下有汽車1輛、投資1筆，合計98年
    財產總額為200,000元，且原告王炳煌因此需修養3到5天、
    原告林淑霞更因此須休養3個月，業如前所述，則本院審酌
    兩造之學歷、經濟能力、原告所受傷害之輕重、復原情形等
    情，認原告王炳煌、原告林淑霞各請求被告連帶賠償精神慰
    撫金200,000元、400,000元，均尚屬過高，應核減為原告王
    炳煌50,000元、原告林淑霞80,000元為適當，逾此部分之請
    求，則屬無據。
  5.綜上所述，原告王炳煌所受損害之金額總計為121,707元【
    計算式：1,080＋54,217＋13,530＋2,880＋50,000＝121,70
    7（元）】。原告林淑霞所受損害之金額總計為140,503元【
    計算式：8,663＋51,840＋80,000＝140,503（元）】。
五、又給付有確定期限者，債務人自期限屆滿時起，負遲延責任
    ；給付無確定期限者，債務人於債權人得請求給付時，經其
    催告而未為給付，自受催告時起，負遲延責任；其經債權人
    起訴，或依督促程序送達支付命令者，與催告有同一之效力
    ；民法第229條第1、2項分別定有明文。又遲延之債務，以
    支付金錢為標的者，債權人得請求依法定利率計算之遲延利
    息；但約定利率較高者，仍從其約定利率；而應付利息之債
    務，其利率未經約定，亦無法律可據者，週年利率為百分之
    五，亦為同法第233條第1項及第203條所明定。查本件原告
    依侵權行為之法律關係請求被告連帶賠償損害，並未定有給
    付之期限，則原告王炳煌請求自民事起訴狀繕本送達被告翌
    日（即被告王世郎為99年10月18日、被告吉翔公司為99年10
    月7日）起、原告林淑霞請求自擴張聲明狀送達至被告翌日
    （即100年1月6日）起至清償日止，均按週年利率5％計算之
    利息，核無不合，自應予准許。
六、綜上所述，原告依侵權行為之法律關係，請求被告連帶賠償
    原告王炳煌121,707元，及被告王世郎自99年10月18日起、
    被告吉翔公司自99年10月7日起，均至清償日止，按週年利
    率5％計算利息；連帶賠償原告林淑霞140,503元，及自100
    年1月6日起至清償日止，按週年利率5％計算利息之部分，
    為有理由，應予准許；逾此部分之請求，為無理由，應予駁
    回。
七、本件待證事實已臻明確，兩造其餘攻擊防禦方法及舉證，對
    判決結果已不生影響，爰不一一論述，併此敘明。
八、末按各當事人一部勝訴、一部敗訴者，其訴訟費用，由法院
    酌量情形，命兩造以比例分擔或命一造負擔，或命兩造各自
    負擔其支出之訴訟費用。共同訴訟人，因連帶或不可分之債
    敗訴者，應連帶負擔訴訟費用。法院為終局判決時，應依職
    權為訴訟費用之裁判。民事訴訟法第79條、第85條第2項及
    第87條第1項分別定有明文。本院審酌本件兩造勝敗比例，
    爰確定兩造訴訟費用之負擔如主文第4項所示。
九、本判決第1項所命給付之金額未逾500,000元，依民事訴訟法
    第389條第1項第5款之規定，自應依職權宣告假執行；此部
    分雖經原告陳明願供擔保，聲請宣告假執行，惟其聲請不過
    促請法院職權發動，本院毋庸就其聲請為准駁之裁判，併此
    敘明。至原告敗訴部分，其假執行之聲請，均已失所附麗，
    應予駁回。另被告陳明願供擔保請准免為假執行，經核原告
    勝訴部分與法律規定相符，爰依民事訴訟法第392條第2項規
    定，酌定相當之擔保金額宣告之。
十、據上論結，本件原告之訴為一部有理由，一部無理由，依民
    事訴訟法第385條第1項前段、第79條、第85條第2項、第87
    條第1項、第389條第1項第5款、第390條第2項，判決如主文
    。
中    華    民    國   100    年    3     月    22    日
                    民事第二庭  審判長法  官  李杭倫
                                      法  官  蘇正賢
                                      法  官  許育菱
以上正本證明與原本無異。
如不服本判決，應於送達後20日內，向本院提出上訴狀並表明上
訴理由，如於本判決宣示後送達前提起上訴者，應於判決送達後
20日內補提上訴理由書（須附繕本）。如委任律師提起上訴者，
應一併繳納上訴審裁判費。
中    華    民    國   100    年    3     月    22    日
                                      書記官   謝安青